【裁判字號】    89,上訴,2400
【裁判日期】    890519
【裁判案由】    妨害自由
【裁判全文】
臺灣高等法院刑事判決                  八十九年度上訴字第二四號
    上  訴  人
    即  被  告  丙○○
    選任辯護人  方錦源
                吳宏山
右上訴人，因妨害自由案件，不服臺灣板橋地方法院，八十七年度訴字第四０六號，
中華民國八十九年五月一九日第一審判決（起訴案號：臺灣板橋地方法院檢察署八十
六年度偵字第二二八七五號）提起上訴，本院判決如左：
    主      文
上訴駁回。
    事      實
上訴人即被告丙○○前於民國（下同）八十二年間因違反麻醉藥品管理條例案件，經
原審法院判處有期徒刑六月，於八十二年八月二十五日執行完畢，詎仍不知悔改，復
因蔡崑源與甲○○因債務糾紛，蔡崑源於八十六年十一月六日託丙○○向甲○○收錢
，丙○○至台北縣新莊市○○路五七六巷十號甲○○住處索討債務，甲○○說出去拿
錢，叫丙○○在那邊等，結果一去未返，丙○○遂生強押索債之意，乃邀約李日榮（
已判決確定）共同謀議如何進行，於八十六年十一月八日上午七時三十分許，丙○○
、李日榮二人在台北縣新莊市○○路鴻金寶商場前遇到不知情之曾逸軒，曾逸軒欲向
丙○○借車，丙○○向不知情之曾逸軒佯稱請其開車去找朋友後，再將車借曾逸軒，
於八十六年十一月八日上午八時許，遂由曾逸軒駕駛車號ＥＦ－三九五一之灰色小客
車，載丙○○、李日榮二人至台北縣新莊市○○路五七六巷十號甲○○住處，丙○○
、李日榮進去強行將其拉上車號ＥＦ－三九五一之小客車，丙○○、李日榮二人將甲○○押在車子後座中間，兩邊坐著丙○○、李日榮，不讓甲○○離開，並毆打甲○○
，致甲○○眉間挫傷（傷害部份未據告訴），丙○○稱如果今天不還錢，要載甲○○
到觀音山做掉，且活埋等語，一直在新莊市繞，剝奪甲○○之行動自由。嗣丙○○脅
迫甲○○電告其妻乙○○準備錢，並約定在台北縣新莊市○○○街六十五巷口中小企
業銀行前交款放人。同日十時許乙○○於約定地點將新台幣（以下同）十萬元交予丙○○時，經埋伏警員當場查獲，逮捕丙○○、李日榮。案經台北縣警察局新莊分局移
送臺灣板橋地方法院檢察署檢察官偵查起訴。
    理      由
一、上訴人即被告丙○○於審判時雖未到庭，惟據其前訊問時矢口否認有右揭犯行，
  辯稱當時他太太不在場，只有我下車找他而已，我是六日下午一、二點受被告蔡
    崑源之託去找他，他放我鴿子，叫我在那邊等，他出去拿錢，結果到下午五時多
    ，他們下班，他還沒有回來，後來約我八日再去找他，八日又要叫我在那邊等，
    他又要去找錢，因為我不再相信他，才會跟他到處去拿錢。我們沒有押他，地點
    都是他說到那裡我們就開車到那裡，因為他的口氣不好，與他爭吵而已，有用拳
    頭打被害人甲○○云云。
二、經查：被告丙○○於警訊時供稱伊與被告李日榮二人進去將被害人甲○○強押上
    車，並講載被害人甲○○到山上等情（參閱八十六年度偵字第二二八七五號偵查
    卷宗第六、七頁）。被告李日榮於警訊時供稱伊與被告丙○○二人進去被害人甲○○住處，以小客車強行載走被害人甲○○，被告丙○○有打被害人甲○○，且
    說要載被害人甲○○到觀音山等語。且經，被害人甲○○指訴被告丙○○、李日
    榮於八十六年十一月八日上午八時進去我家，他們進來時很兇，要我立刻還錢，
    之前我有答應還二萬元，結果沒有辦法還，所以該日進來時很兇，要我全部還十
    多萬元。在裡面時被告李日榮拉我衣領到外面他們車上，當時我當然不同意出去
    ，因為我要開工廠，是他們強要我出去的，我當時坐在車子中間，兩邊坐著被告
    丙○○、李日榮，把我押在中間，當時我想要回去，他們不讓我回去，一直在新
    莊繞，要打電話給我太太，又要我去向朋友借錢，但我借不到。我第一次打電話
    回去時，我太太才知道我被押了。但我不知道我太太報警，我打回去第二次時，
    我太太說已經借到十萬元了，中間我有向我客戶良府製造廠老闆吳先生借錢，他
    說沒有錢。我只是在外面打電話進去向吳先生借錢而已，人沒有進去，接電話的
    人是老闆娘。他們在車上時，被告丙○○有說如果今天不還錢，要載我到觀音山
    做掉，並且將我活埋，當時我很害怕，在車上他們有打我，他們有說要把我活埋
    ，也有說要帶我去看風景。他們說要帶我去看風景的意思就是要把我做掉的意思
    ，我太太報警的事情我不知道，可能是我太太怕我發生意外才報警之事實綦詳（
    參閱原審法院八十九年三月二十二日訊問筆錄）。又證人即被害人甲○○之太太
    張玄真（原名乙○○）證述當時我先生被帶走時我去市場，所以不在家，我回來
    時，我們請的師傅告訴我，說我先生被押走，在我先生還沒有打電話回來之前，
    我與鄰居討論，鄰居叫我報警，我就去報警了。報警後，被告先打電話給我，接
    通後先叫我準備金錢，才把電話拿給我先生聽，我先生說他被押走，叫我要準備
    金錢，準備多少我很緊張，沒有聽清楚，是警察問我欠多少金錢，我說大約十多
    萬元，所以先準備十萬元，第二次電話回來，也是被告先打給我，問我金錢準備
    好了沒有，我說好了，他們再拿給我先生聽，我告知我先生準備好了，就告知我
    何處交錢。我認為他們是押我先生出去的，師傅告訴我，他們押我先生出去的等
    情（參閱原審法院八十九年三月二十二日訊問筆錄）。復有被害人甲○○受傷之
    診斷證明書、台北縣警察局贓物認領保管單各一紙可資佐證，且被害人甲○○與
    被告丙○○、李日榮二人並無恩怨，當無誣陷之可能，足見被告丙○○、李日榮
    二人確有強押被害人甲○○索債之犯行。綜上所述，被告丙○○前開所辯無非事
    後卸責之詞，不足採信，罪行堪以認定。
三、原審法院認被告丙○○與已定讞之李日榮所為係犯刑法第三百零二條第一項之妨
    害自由罪嫌。其強制之低度行為為剝奪自由之高度行為所吸收，不另論罪。二人
    間有犯意聯絡及行為分擔，均為共同正犯。又被告丙○○前於八十二年間因違反
    麻醉藥品管理條例案件，經原審法院判處有期徒刑六月，於八十二年八月二十五
    日執行完畢，有臺灣高等法院檢察署刑案紀錄簡覆表乙份在卷可參，其於受有期
    徒刑之執行後，五年以內再犯有期徒刑以上之本罪，為累犯，應依刑法第四十七
    條之規定加重其刑。因而援引上開法條及有關法律之規定，而酌情量處以有期徒
    刑五月，資為懲治。經核認事用法，皆無不當。聲請傳喚被害人甲○○到庭再行
    訊問，亦非必要。其上訴非有理由，應予駁回。又其經合法傳喚無正當理由不到
    庭，爰不待其陳述判決，併為記明。
據上論斷，應依刑事訴訟法第三百六十八條、第三百七十一條，判決如主文。
本案經檢察官陳維練到庭執行職務。
中      華      民      國    八十九    年      九      月      七      日
                                臺灣高等法院刑事第一庭
                                    審判長法  官  李  相  助
                                          法  官  蔡  光  治
                                          法  官  王  振  興
右正本證明與原本無異。
如不服本判決應於收受送達後十日內向本院提出上訴書狀，其未敘述上訴之理由者並
得於提起上訴後十日內向本院補提理由書（均須按他造當事人之人數附繕本）。
                                          書記官  賴  淑  真
中      華      民      國    八十九    年      九      月     十一     日
附錄：本案論罪科刑法條全文
刑法第三百零二條第一項
私行拘禁或以其他非法方法，剝奪人之行動自由者，處五年以下有期徒刑、拘役或三
百元以下罰金。


司法院資訊處製作；財團法人民間司法改革基金會備份。
